臺灣高等法院刑事判決　　　　　　　　　　　　　九十二年度上訴字第四五四六號
　　上　訴　人
　　即　被　告　甲○○
　　選任辯護人　莊秀銘　律師
　　　　　　　　甘義平　律師
　　　　　　　　蕭俊龍　律師
右上訴人因偽造有價證券等案件，不服臺灣板橋地方法院九十二年度訴字第一五四二
號，中華民國九十二年九月三十日第一審判決（起訴案號：臺灣板橋地方法院檢察署
九十二年度偵字第一四一○號）提起上訴，本院判決如左：
    主  文
原判決撤銷。
甲○○共同意圖供行使之用，而偽造有價證券，處有期徒刑參年貳月。
發票日民國八十七年三月二十一日、面額新台幣捌拾伍萬元之本票乙紙上所偽造丙○
○名義為共同發票人部分（含偽造之丙○○署名乙枚、印文貳枚）、偽造之丙○○印
章乙枚、附條件買賣契約書上偽造之丙○○署名乙枚及印文貳枚皆沒收之。
    事  實
一、甲○○（嗣因詐欺案件，於民國八十八年四月十六日，經臺灣臺北地方法院以八
    十八年度自字第五四號判處有期徒刑八月，於八十八年七月二十九日，經本院以
    八十八年度上易字第二五六五號判決上訴駁回而告確定，嗣於九十年九月三十日
    縮刑期滿執行完畢）與告訴人丙○○原係夫妻關係，其於婚姻關係存續中，因向
    財資企業股份有限公司（下簡稱財資公司）以附條件買賣方式，購買車號ＣＶ－
    二二五五號自用小客車須他人擔保連帶保證，經要求丙○○擔保然為其所拒，詎
    其明知未經丙○○之同意或授權，竟與姓名年籍不詳之成年男子共同基於行使偽
    造私文書及偽造有價證券之犯意聯絡，先於八十七年三月間（二十一日前）某日
    ，在台灣地區利用不知情之成年刻印商偽造丙○○之印章乙枚，進而於八十七年
    三月二十一日，在財資公司業務員李芳瑜前往臺北市○○○路其所任職之富爾成
    實業股份有限公司（下簡稱富爾成公司）對保時，由甲○○在附條件買賣契約書
    上之對保欄、買方欄及發票日八十七年三月二十一日、面額新台幣（下同）八十
    五萬元之本票發票人處，簽署自己之署名，另推由該名男子冒稱係丙○○本人，
    在上述附條件買賣契約書之對保欄偽簽丙○○署名乙枚，並利用不知情之李芳瑜
    在對保欄及連帶保證人欄偽蓋丙○○印文各乙枚，表示丙○○本人係擔任上述車
    輛之連帶保證人，足以生損害於丙○○本人及財資公司。且意圖供行使之用，在
    右開本票發票人處，偽簽丙○○署名乙枚，復利用不知情之李芳瑜偽蓋丙○○印
    文二枚，而完成以丙○○為共同發票人之發票行為，並將偽造完成之本票連同右
    述偽造之附條件買賣契約書一併持交李芳瑜而行使之。嗣於九十一年三月間，甲
    ○○與丙○○離婚後，因子女監護權改定事件爭訟期間，丙○○始得知上情。
二、案經丙○○訴由臺灣板橋地方法院檢察署檢察官偵查起訴。
    理  由
一、訊據被告甲○○，對於以自己名義，以附條件買賣方式，向財資公司購買車號Ｃ
    Ｖ－二二五五號自用小客車，並由告訴人丙○○擔任連帶保證人等情坦承不諱，
    惟矢口否認有何前揭之行使偽造私文書及偽造有價證券之犯行，辯稱伊購買車號
    ＣＶ－二二五五號自用小客車告訴人皆知情，且該車告訴人都在使用，伊沒有偷
    刻印章，是告訴人交付伊保管使用，伊是經過丙○○同意請人代為簽名云云。查
    被告購買上述車輛時，雖曾要求告訴人丙○○擔任該車輛之連帶保證人，然為告
    訴人丙○○所拒，被告未經告訴人丙○○之同意，即偽造告訴人之印章，並夥同
    他人在附條件買賣契約書及本票上偽造告訴人丙○○之署名、印文等情，業據告
    訴人丙○○於偵訊中指述甚詳（詳臺灣板橋地方法院檢察署九十一年度他字第一
    三○九號偵查卷宗第三頁反面至第四頁、第三一頁反面、第四四頁反面、第四五
    頁），且經法務部調查局就上述附條件買賣契約上對保欄內之丙○○筆跡與告訴
    人庭呈之八十九年二月二日至九十一年七月六日簽帳單上之丙○○字跡進行鑑定
    ，經鑑定結果，該二類字跡簽寫式樣及筆劃特徵並不相符乙節，有法務部調查局
    九十二年三月二十八日調科貳字第○九二○○○八七一二○號鑑定通知書乙紙在
    卷可稽（附於臺灣板橋地方法院檢察署九十二年度偵字第一四一○號偵查卷宗第
    二三頁）；另觀被告於原審法院調查中自承對保當日告訴人有無到場伊忘記了，
    右述附條件買賣契約書上之丙○○字跡是否係告訴人簽署伊忘記了，字跡伊亦認
    不出來等語（參原審卷九十二年七月十七日訊問筆錄第三頁），被告曾係告訴人
    之配偶，則其對告訴人之字跡當知之甚詳，焉會無法辨識附條件買賣契約書上之
    丙○○字跡是否非告訴人親自簽署之理，且告訴人丙○○倘真係於財資公司對保
    時在場並親自簽名，則被告對此如何重要之情事，焉有不復記憶之理，可見被告
    對於事實顯有隱瞞，而被告於本院稱其係經過丙○○同意請人代為簽名，所述亦
    無積極之事證足資證明與事實相符，且就此部分其前後所述亦不一，是其稱係經
    過丙○○同意請人代為簽名等自無可採，再證人即被告之母李盈珠（原名乙○○
    ）證稱其所送之石頭印章是圓的，且只有替其女兒刻印章，沒有替其女婿（即丙
    ○○）刻印章等，證人李盈珠所述之印章是圓的，與本件之印章、印文係方型的
    不同，證人李盈珠所述沒有替其女婿（即丙○○）刻印章等，與被告稱係其母買
    一對澎湖文石，嗣並刻上被告及告訴人之姓名，贈與告訴人，本件契約書、本票
    之印文即為該印章所蓋，亦與事實不合，是被告前開辯詞，顯不足採信，足徵告
    訴人前開指控，堪以採信。至證人李芳瑜於原審法院調查中固具結證述，當時伊
    去被告復興南路公司對保，被告與告訴人夫妻一起到場，伊核對該二人
    確定
    係告訴人簽署，至於印章則係伊蓋用等語（參原審卷九十二年七月十七日訊問筆
    錄第三頁至第四頁），惟證人李芳瑜於臺灣板橋地方法院檢察署檢察官命其當庭
    指認是否見過告訴人時，李芳瑜陳稱，時間太久沒印象不記得了，伊無法確定是
    否看過告訴人等語（詳上開九十一年度他字第一三○九號偵查卷宗第七一頁反面
    ），故證人李芳瑜於原審法院調查中所稱之丙○○本人，是否確係告訴人本人，
    顯有所疑義，況被告於本院亦承認係其請人代告訴人簽名的，故證人李芳瑜前開
    附條件買賣契約書及本票上之簽名係告訴人本人簽名之證述，不足為有利被告之
    證詞。另證人鄧述識、邱海龍雖於原審法院調查中證述伊係全博宏實業股份有限
    公司（下簡稱全博宏公司）名義上之負責人，被告係員工，八十七年間，公司有
    數位員工聯合向車商買車，被告亦有購買克萊斯勒之休旅車，車號伊不知，同年
    ，伊與被告及告訴人一同前去台中遊玩，告訴人即駕駛上開被告購買之車輛搭載
    被告及其二人之小孩等語（參原審卷九十二年七月二十九日訊問筆錄第三頁至第
    四頁）；伊係全博宏公司之顧問，八十七年間，公司員工有集體購買克萊斯勒之
    汽車，共購買四輛，其中三輛係ＣＯＮＣＥＲ，餘乙輛則係被告購買之休旅車，
    被告本欲購買ＣＯＮＣＥＲ，惟告訴人有意見，故改購買休旅車，買車後第一個
    星期，被告與告訴人約伊一同出來，伊即向告訴人調侃說買車簡單，但分期付款
    、孩子讀書費用很重，告訴人表示沒關係，其與被告會一起賺錢，其夫妻會共同
    負擔等語（參原審卷九十二年八月十二日訊問筆錄第三頁及其反面）及參佐告訴
    人曾於八十九年一月八日十八時三十八分許，駕駛上開車號ＣＶ－二二五五號自
    用小客車，行經臺北市○○路與中山北路，因違規闖紅燈，致遭舉發乙節，復有
    臺北市交通事件裁決所以九十二年七月二十九日北市裁二字第○九二四○八七三
    ○○○號函檢送之臺北市政府警察局北市警交（八七）Ａ字第○九九八三五四號
    舉發違反道路交通管理事件通知單及照片附卷可稽，惟此至多僅得證明告訴人知
    悉被告購買前述之車輛，且曾使用上述車輛之情事，嗣後於談話中所述分期付款
    、孩子讀書費用很重，告訴人表示沒關係，其與被告會一起賺錢，其夫妻會共同
    負擔等語，並無法證明告訴人同意擔任之前之右開車輛之非其簽名蓋章之連帶保
    證人，及無法證明告訴人有在前述附條件買賣契約書及本票上親自簽署自己姓名
    或授權之事實，是證人鄧述識、邱海龍及舉發違反道路交通管理事件通知單及照
    片等，尚難為被告有利之認定，復有附條件買賣契約書及本票各乙紙在卷可稽（
    分別附於上開九十二年度偵字第一四一○號偵查卷宗第三○頁及臺灣臺北地方法
    院八十八年度票字第一○八六號民事聲請事件卷宗第三頁），是被告前揭所辯，
    無非卸責之詞，不足採信，本件事證明確，被告犯行堪以認定。
二、核被告甲○○所為，就偽造附條件買賣契約書部分，係犯刑法第二百十六條之行
    使第二百十條之偽造私文書罪；就偽造本票部分，係犯同法第二百零一條第一項
    之偽造有價證券罪。其偽造印章及印文為偽造私文書及有價證券行為之一部，偽
    造私文書為行使偽造私文書所吸收，另行使偽造有價證券又為偽造行為所吸收，
    均不另論罪，被告與姓名年籍不詳之成年男子間，就前揭犯行有犯意之聯絡及行
    為之分擔，為共同正犯，次按一般人均無刻印之專門技術，故本件被告所偽刻之
    告訴人印章，顯係委由不知情之不詳姓名年籍之刻印業者偽造，此部分犯行與利
    用不知情之李芳瑜在附條件買賣契約書及本票上偽蓋告訴人之印文部分，應皆成
    立間接正犯。再被告雖係將偽造之附條件買賣契約書及本票一併持交李芳瑜，而
    同時行使偽造私文書及行使偽造有價證券，但前者係處罰其行使行為，後者係處
    罰其偽造行為，故上開二罪，其行為仍有先後之分，顯非一行為而觸犯數罪名，
    而係有方法結果之牽連關係，依刑法第五十五條之規定，應論以一重之偽造有價
    證券罪（請參酌最高法院七十七年度台上字第三四八號裁判要旨）。
三、原審審理結果據以論罪科刑固非無見，惟原判決主文、事實欄認被告有共同正犯
    之情形，惟於理由欄內未予論述及引用刑法第二十八條，尚有未洽，被告上訴猶
    執陳詞否認犯行，雖無理由，惟原判決既有前揭可議之處，仍應由本院撤銷改判
    。爰審酌被告為本案犯行前，尚無前科，嗣因詐欺案件，於八十八年四月十六日
    ，經臺灣臺北地方法院以八十八年度自字第五四號判處有期徒刑八月，於八十八
    年七月二十九日，經本院以八十八年度上易字第二五六五號判決上訴駁回而告確
    定，於九十年九月三十日縮刑期滿執行完畢，有被告全國前案紀錄表乙紙在卷可
    稽，被告未經告訴人同意而偽造上開私文書及有價證券，恣意妄為，惡性非輕，
    兼衡被告犯罪之目的、手段及其品性、生活狀況、智識程度及所生社會金融秩序
    之危害及犯後態度等一切情狀，量處有期徒刑參年貳月，發票日為八十七年三月
    二十一日、面額八十五萬元之本票乙紙中偽造告訴人名義為共同發票人部分（含
    偽造之告訴人署名乙枚、印文二枚），依刑法第二百零五條之規定，併予宣告沒
    收，另被告偽造之附條件買賣契約書，因已交財資公司持有，而非屬被告所有之
    物，惟附條件買賣契約書上之告訴人署名乙枚、印文二枚，係屬偽造之署押，另
    告訴人之印章，雖未扣案，惟係遭被告偽造之物，爰依刑法第二百十九條之規定
    ，不問屬於犯人與否，併予宣告沒收之。被告請求再傳訊證人李芳瑜、邱海龍、
    告訴人丙○○（於九十二年四月一日出國，迄未入境）及調閱賴湘婷、賴薇帆在
    中華郵政股份有限公司自八十七年起之往來帳戶等，因本件事證已明，核無必要
    。
據上論斷，應依刑事訴訟法第三百六十九條第一項前段、第三百六十四條、第二百九
十九條第一項前段，刑法第二十八條、第二百零一條第一項、第二百十六條、第二百
十條、第五十五條、第二百零五條、第二百十九條，罰金罰鍰提高標準條例第一條前
段判決如主文。
本案經檢察官洪泰文到庭執行職務。
中　　　華　　　民　　　國　　　九十三　　　年　　   九　　月　十四　　日
                              臺灣高等法院刑事第十七庭
                                  審判長法  官  陳　正　雄
                                        法  官  許　錦　印
                                        法  官  許　宗　和
右正本證明與原本無異。
如不服本判決，應於收受送達後十日內向本院提出上訴書狀，其未敘述上訴之理由者
並得於提起上訴後十日內向本院補提理由書（均須按他造當事人之人數附繕本）。
                                        書記官  沈  秀  容
中　　　華　　　民　　　國　　　九十三　　　年　　   九　　月　二十　　日
附錄：本案論罪科刑法條全文
中華民國刑法第二百零一條
意圖供行使之用，而偽造、變造公債票、公司股票或其他有價證券者，處
三年以上十年以下有期徒刑，得併科三千元以下罰金。
行使偽造、變造之公債票、公司股票或其他有價證券，或意圖供行使之用
，而收集或交付於人者，處一年以上七年以下有期徒刑，得併科三千元以
下罰金。
